【裁判字號】    90,上訴,1078
【裁判日期】    900803
【裁判案由】    偽造文書
【裁判全文】
臺灣高等法院高雄分院刑事判決                    九十年度上訴字第一七八號
    上  訴  人
    即  被  告  甲○○
右上訴人因偽造文書案件，不服臺灣高雄地方法院九十年度易緝字第四六號，中華民
國九十年四月二十日第一審判決（起訴案號：臺灣高雄地方法院檢察署八十三年度偵
字第五六六一號）提起上訴，本院判決如左：
    主  文
上訴駁回。
    事  實
一、甲○○於民國八十一年間曾犯施用麻醉藥品及施用毒品罪，經法院分別判處有期
    徒刑四月及三年四月，並定其應執行刑有期徒刑三年六月確定（目前執行中，不
    構成累犯）。甲○○於八十三年三月十五日上午十時七分許，駕駛車牌號碼ＶＣ
    －三八八五號自用小客車，行經國道高速公路南下三一０公里處時，因違規超速
    及無照駕駛遭交通員警林嘉倫攔下開單告發，乃為圖脫免受罰，竟冒用友人林明
    宗之名義，在內政部警政署國道公路警察局舉發違反道路交通管理事件通知單公
    警局字（８３）第0000000號之收受通知聯者簽章欄上偽造之「林明宗」
    之簽名以示已收到該通知單之意思，復交回該警員收執處理，足以生損害於林明
    宗及交通裁罰機關對道路交通管理裁罰之正確性。
二、案經內政部警政署國道公路警察局第五警察隊報請臺灣高雄地方法院檢察署檢察
    官偵查起訴。
    理  由
一、訊之上訴人即被告甲○○（下稱被告）坦承右揭犯行不諱，並有上開公路警察局
    舉發違反道路交通管理事件通知單一紙附卷可稽，堪認被告之自白核與事實相符
    ，自得採為論罪之依據，本件事證已臻明確，被告犯行洵堪認定。至被告雖另以
    本件與其於八十五年間起為掩飾通緝犯之身分，而偽造蔡光文身分證件及於八十
    六年一月十七日被警查獲持有安非他命而於警偵訊筆錄偽簽蔡光文署押後飭回；
    又再次偽造陳得時身分證件及於八十六年十二月十四日再度為警查獲持有安非他
    命時，並於警偵訊時再偽簽陳得時之署押等犯行有連續犯之關係（即原審法院於
    九十年三月二日以九十年易緝字第四五號判處被告甲○○連續偽造署押有期徒刑
    六月在案）應為該案判決效力所及置辯，惟按連續犯必須基於同一概括犯意，連
    續數行為而觸犯同一罪名，始能成立。查被告於民國八十五、六年間為逃避通緝
    而有偽造特種文書及偽造署押等犯行，固經原審另案於九十年三月二日以九十年
    易緝字第四五號判處被告連續偽造署押有期徒刑六月在案，有該案判決書一份在
    卷可參，而本件被告係犯偽造行使私文書罪，核與與該確定判決所犯之偽造特種
    文書及偽造署押罪，二者罪名不同，且相隔三年多，自不成立連續犯餘地，被告
    所辯，自非可採。本件事證明確，被告犯行應堪認定。
二、查被告甲○○於上開通知單之收受通知聯者簽章欄內偽造「林明宗」之署押，是
    其性質已含有收到該通知單之意思，乃屬收據之性質，自該當偽造私文書之行為
    ；其復持該紙偽造之私文書交付與取締之警員以明示收到通知單作為警員取締之
    回執，則係屬對該私文書之內容有所主張，足以生損害於林明宗及道路交通管理
    機關對違規裁罰之正確性，是核被告所為係犯刑法第二百十六條、第二百十條之
    行使偽造私文書罪名；被告偽造署押為偽造私文書之階段行為，偽造私文書後據
    以行使，其偽造之低度行為為行使之高度行為所吸收，均不另論罪。公訴人認被
    告係犯刑法第二百十七條第一項之偽造署押罪，容有誤會，惟不妨害事實之同一
    ，起訴法條自應予變更。
三、公訴意旨另略以：被告於右揭時、地，經上開員警攔車取締，明知其本人非林明
    宗，猶謊報林明宗姓名年籍，由該員警將此不實之資料登載於內政部警政署國道
    公路警察局舉發違反道路交通管理事件通知單上，因認被告涉有刑法二百十四條
    使公務員登載不實事項於公文書罪嫌。經查，本件係前開員警於取締被告甲○○
    超速及無照駕駛時，依被告所陳之林明宗明姓名年籍而填載於前開通知單上，並
    經被告簽收後，再次要求被告出示身分證件核對後始發覺有異而查獲等情，固據
    被告供陳在卷，惟按刑法第二百十四條所謂使公務員登載不實事項於公文書罪，
    須一經他人之聲明或申報，公務員即有登載之義務，並依其所為之聲明或申報予
    以登載，而屬不實之事項者，始足構成，若其所為聲明或申報，公務員尚須為實
    質之審查，以判斷其真實與否，始得為一定之記載者，即非本罪所稱之使公務員
    登載不實，此有最高法院著有七十三年台上字第一七一Ｏ號判例可資參照；而道
    路交通管理處罰條例規範意旨在於加強道路交通管理，維護交通秩序，以確保交
    通安全，為該條例第一條所明文規定，是足見該條例重在處罰違規之行為人，故
    值勤員警取締交通違規之駕駛人，於攔截掣單舉發時，對於駕駛之行為人之姓名
    年籍，自負有實質審查之義務，則本件值勤員警在未予詳查下，逕依被告所陳林
    明宗之姓名年籍率爾予以登載於職務上所掌管之公文書─舉發違反道路交通管理
    事件通知單上，並由被告偽簽林明宗後，於再次要求被告出示身分證件後始發覺
    登載有誤而查獲，則縱上開登載之資料與被告本人不符，惟既與構成要件有間，
    自尚難以該罪相繩。此外，復查無其他證據足資證明被告有公訴人所指之右揭使
    公務員登載不實事項於公文書罪之犯行，被告此部份犯罪尚屬不能證明，因公訴
    意旨認此部分與前開有罪部分，有牽連犯之裁判上一罪關係，爰不另為無罪判決
    之諭知，附此敘明。
三、原審因而變更起訴法條適用刑法第二條第一項前段、第二百十六條、第二百十條
    、第四十一條第一項、第二百十九條，罰金罰鍰提高標準條例第二條、並審酌被
    告曾有麻藥前科，不知戒慎行止，猶圖以非法方法脫免受罰，所為非是，本不宜
    輕縱，惟念其犯後坦承犯行，態度良好等一切情狀，量處有期徒刑三月，併諭知
    易科罰金折算之標準，以資懲儆。被告行為後刑法第四十一條易科罰金之條件放
    寬，業已於九十年一月十日修正公布，並於九十年一月十二日生效，依其修正內
    容為犯最重本刑為五年以下有期徒刑以下之刑之罪，而受六個月以下有期徒刑或
    拘役之宣告，因身體、教育、職業、家庭之關係或其他正當事由，執行顯有困難
    者，得以一元以上三元以下折算一日，得易科罰金。被告所犯之罪所處之刑，依
    刑法第二條第一項前段規定，自應適用修正後刑法第四十一條第一項規定，併以
    諭知易科罰金之折算標準，併此敘明。被告於內政部警政署國道公路警察局舉發
    違反道路交通管理事件通知單公警局字（８３）第0000000號之收受通知
    聯者簽章欄上偽造之「林明宗」署押乙枚，應依刑法第二百十九條之規定，併予
    宣告沒收。經核原判決認事用法，均無不合，量刑亦甚妥適，被告上訴意旨，否
    認犯罪，指摘原判決不當，為無理由，應予駁回。
據上論斷，應依刑事訴訟法第三百六十八條，判決如主文。
本案經檢察官董明正到庭執行職務。
中      華      民      國    九十      年      八      月      三      日
                              臺灣高等法院高雄分院刑事第八庭
                                  審判長法  官
                              法  官
                                        法  官
得上訴。
附錄：本判決論罪科刑法條全文
刑法第二百十六條、第二百十條：


司法院資訊處製作；財團法人民間司法改革基金會備份。
